臺灣臺北地方法院刑事判決　　　　　　 100年度交易字第97號
公　訴　人　臺灣臺北地方法院檢察署檢察官
被　　　告　陳鴻毅
上列被告因業務過失傷害案件，經檢察官提起公訴（100 年度偵
字第1541號），於本院準備程序進行中，被告就被訴事實為有罪
之陳述，本院改行簡式審判程序，判決如下：
    主      文
陳鴻毅從事業務之人，因業務上之過失致重傷，處有期徒刑陸月
，如易科罰金，以新臺幣仟元折算壹日。
    事實及理由
一、犯罪事實
(一)、陳鴻毅為捷盛運輸股份有限公司營業大貨車司機，為從事駕
    駛業務之人，於民國99年5 月14日晚間9 時35分許，駕駛車
    牌號碼689-GE號營業大貨車（下稱本案大貨車），沿臺北市
    中正區○○○路○ 段由南向北行駛，至同市○○○路○ 段與
    青島東路口欲左轉駛入青島東路時，本應注意汽車行駛時，
    駕駛人應注意車前狀況，並隨時採取必要之安全措施，又汽
    車行經行人穿越道，遇有行人穿越時，無論有無交通指揮人
    員指揮或號誌指示，均應暫停讓行人先行通過，而依當時天
    候陰、夜間有照明、視距良好、柏油路面乾燥無缺陷、沒有
    障礙物等情狀，並無不能注意之情事，陳鴻毅竟疏未注意及
    此，逕行左轉駛向青島東路，適時翟○○（女，16歲，姓名
    年籍詳卷）見行人穿越號誌為綠燈，即由南往北沿杭州南路
    1 段西側行人穿越道徒步穿越青島東路，陳鴻毅因未注意車
    前狀況，亦未暫停讓行人翟○○先行，而駕駛本案大貨車行
    經前開行人穿越道上時，不慎撞及翟○○，翟○○因此當場
    倒地，受有右足開放性骨折第四、第五趾截肢及皮瓣剝離壞
    死等傷害，經自體皮膚移植手術及多次清創手術治療後，仍
    呈右足第二趾爪狀趾變形，無主動及被動活動度，第三趾僵
    直，無主動活動度，第四、五趾於中趾節截肢，右足掌無法
    完全踩地，行走時蹠趾關節無法正常背屈，站立及行走機能
    明顯減損，已達嚴重減損一肢機能之重傷程度。陳鴻毅於本
    案事故發生後，偵查機關尚不知孰為犯罪嫌疑人前，即在臺
    北市政府警察局中正一分局交通分隊員警前往現場處理時，
    在場承認為肇事人，告知事故經過，而自首接受裁判。
(二)、案經翟○○訴由臺北市政府警察局中正一分局報請臺灣臺北
    地方法院檢察署檢察官偵查起訴。
二、認定犯罪事實所憑之證據及理由
(一)、本案被告陳鴻毅所犯刑法第284 條第2 項後段業務過失重傷
    罪，係死刑、無期徒刑、最輕本刑為3 年以上有期徒刑以外
    之罪，其於準備程序就前揭被訴事實為有罪之陳述，經本院
    告知簡式審判程序之旨，並聽取其與公訴人之意見後，本院
    裁定由受命法官獨任進行簡式審判程序，是本案之證據調查
    ，依刑事訴訟法第273 條之2 規定，不受同法第159 條第1
    項、第161 條之2 、第161 條之3 、第163 條之1 及第164
    條至第170 條規定之限制，合先敘明。
(二)、上開犯罪事實，業經被告於偵查及本院審理時坦白承認，核
    與告訴人翟○○於警詢之指述相符（參發查卷第10頁），並
    為證人黃子凡於警詢中證述歷歷（參發查卷第11頁），復有
    道路交通事故現場圖、道路交通事故調查報告表(一)及(二)、現
    場及本案大貨車車損照片10張在卷可憑（參發查卷第7 頁、
    第12頁至第13頁、第17頁至第21頁）。又告訴人因本案車禍
    事故受有右足開放性骨折第四、第五趾截肢及皮瓣剝離壞死
    等傷害，經自體皮膚移植手術及多次清創手術治療後，仍呈
    第二趾爪狀趾變形，無主動及被動活動度，第三趾僵直，無
    主動活動度，第四、五趾於中趾節截肢，右足掌無法完全踩
    地，行走時蹠趾關節無法正常背屈，站立及行走機能明顯減
    損等情，有國立臺灣大學醫學院附設醫院（下稱臺大醫院）
    99年8 月30日診字第0990833697號診斷證明書在卷可憑（參
    他卷第18頁），並經本院囑託臺大醫院鑑定明確，有臺大醫
    院100 年5 月13日校附醫秘字第1000902071號函附卷可徵（
    參本院32頁），衡以右下肢之功能，即提供站立及行走之用
    ，告訴人因本案車禍，導致其站立及行走機能明顯減損，足
    認告訴人已達嚴重減損一肢機能之重傷程度，告訴人所受傷
    害核屬刑法第10條第4 項第4 款規定所稱「重傷」，堪予認
    定。
(三)、按汽車行駛時，駕駛人應注意車前狀況，並隨時採取必要之
    安全措施；汽車行經行人穿越道，遇有行人穿越時，無論有
    無交通指揮人員指揮或號誌指示，均應暫停讓行人先行通過
    ，道路交通安全規則第94條第3 項、第103 條第2 項載有明
    文。本案被告身為營業大貨車駕駛人，本應對上開規定知之
    甚明，又杭州南路1 段與青島東路口西側路面上，設有行人
    穿越道乙情，有道路交通事故現場圖與現場照片在卷可憑，
    然被告於本院審理時供稱：當時我要左轉時，後面有來車，
    我就先看照後鏡，沒有注意到車前狀況，我看到要踩剎車時
    已經來不及了等語（參本院卷第42頁反面），可見被告自上
    開路口欲左轉駛入青島東路而行經前揭行人穿越道之際，本
    應注意車前狀況，並暫停讓行人先行通過，而依當時之狀況
    並無不能注意之情事，被告身為職業駕駛，卻疏於注意及此
    ，逕自左轉，因而造成告訴人受有前揭重傷，是被告應有疏
    失，且其疏失與告訴人受傷有相當因果關係，至為灼然。
(四)、綜上所述，本案事證明確，被告犯行堪以認定，應予依法論
    科。
三、論罪科刑之理由
(一)、按刑法上所謂業務，係指個人基於其社會地位繼續反覆所執
    行之事務，包括主要業務及其附隨之準備工作與輔助事務在
    內，最高法院89年臺上字第8075號著有判例可資參照。核被
    告所為，係犯刑法第284 條第2 項後段業務過失重傷罪。
(二)、按汽車駕駛人，無駕駛執照駕車、行駛人行道或行經行人穿
    越道不依規定讓行人優先通行，因而致人受傷或死亡，依法
    應負刑事責任者，加重其刑至2 分之1 ，道路交通管理處罰
    條例第86條第1 項定有明文。本案被告駕駛本案大貨車行經
    行人穿越道，未依規定讓行人優先通過，因而撞擊告訴人，
    致告訴人受有前揭重傷乙情，已如前述，揆諸上揭規定，被
    告本案過失傷害罪之犯行，應加重其刑。
(三)、被告於本案事故發生後，偵查機關尚不知孰為犯罪嫌疑人前
    ，即在臺北市政府警察局中正一分局交通分隊員警前往現場
    處理時，在場承認為肇事人，告知事故經過，而自首接受裁
    判，有臺北市○○○○○道路交通事故肇事人自首情形紀錄
    表附卷可證（參發查卷第15頁），合於刑法第62條前段自首
    之規定，爰予減輕其刑，並依刑法第71條第1 項規定，先加
    後減。
(四)、爰審酌被告身為職業大貨車駕駛，本應謹慎小心維護自身及
    參與道路交通者之安全，注意行車安全，惟被告駕駛本案大
    貨車行經前揭行人穿越道時，卻未注意車前狀況，也未暫停
    讓行人先行通過，被告反而逕行左轉，漠視行人穿越道之優
    先路權，因而致告訴人受有前開重傷，被告之過失情節非輕
    ，又告訴人為未成年少女，年紀輕輕，僅因被告之疏忽，終
    年承擔本案車禍之後遺症，且必須使用特製鞋墊及鞋具始得
    輔助改善站立及行走機能乙事，亦為臺大醫院100 年5 月13
    日校附醫秘字第1000902071號函指明在卷（參本院32頁），
    不僅使得告訴人身體健康受有重傷，亦對告訴人年幼心靈劃
    下難以言語之創痛，被告於本案審理期間復未與告訴人達成
    民事損害賠償和解，撫慰告訴人受傷心靈，兼衡被告於本院
    審理中坦承犯行，尚有悔意，被告之職業、智識、家庭狀況
    及經濟狀況等一切情狀，量處如主文所示之刑，並認為被告
    本案過失情節不輕，且對告訴人之侵害甚重乙情，諭知易科
    罰金之折算標準如主文所示。
四、應適用之法律
    依刑事訴訟法第273 條之1 第1 項、第299 條第1 項前段，
    道路交通管理處罰條例第86條第1 項，刑法第284 條第2 項
    後段、第62條前段、第41條第1 項前段，刑法施行法第1 條
    之1 第1 項、第2 項前段，判決如主文。
本案經檢察官葉雅婷到庭執行職務。
中　　華　　民　　國　 100　　年　　8 　　月　　19　　日
　　　　　　　　　   交通法庭  法　官　藍家偉
上正本證明與原本無異。
如不服本判決應於收受送達後10日內向本院提出上訴書狀，並應
敘述具體理由；其未敘述上訴理由者，應於上訴期間屆滿後20日
內向本院補提理由書（均須按他造當事人之人數附繕本）「切勿
逕送上級法院」。告訴人或被害人如對於本判決不服者，應具備
理由請求檢察官上訴，其上訴期間之計算係以檢察官收受判決正
本之日期為準。
　　　　　　　　　　　　　　　　書記官　陳靜君
中　　華　　民　　國　 100　　年　　8 　　月　　19　　日
附錄本案論罪科刑所犯法條全文
中華民國刑法第284條
因過失傷害人者，處 6 月以下有期徒刑、拘役或 5 百元以下罰
金，致重傷者，處 1 年以下有期徒刑、拘役或 5 百元以下罰金
。
從事業務之人，因業務上之過失傷害人者，處 1 年以下有期徒
刑、拘役或 1 千元以下罰金，致重傷者，處 3 年以下有期徒刑
、拘役或 2 千元以下罰金。
